臺灣臺南地方法院刑事判決　　　　　　　　　　　　　九十三年度交訴字第九號
　　公　訴　人　臺灣台南地方法院檢察署檢察官
　　被　　　告　甲○○
右列被告因公共危險等案件，經檢察官提起公訴（九十三年度偵字第三二七七號），
被告就被訴事實為有罪之陳述，本院裁定進行簡式審判程序，判決如左：
    主  文
甲○○因過失傷害人，累犯，處有期徒刑伍月；又駕駛動力交通工具肇事，致人傷而
逃逸，累犯，處有期徒刑壹年捌月。應執行有期徒刑貳年。
    事  實
一、甲○○於民國八十七年間因犯侵占等罪，經臺灣高雄地方法院判處有期徒刑一年
    六月確定，並於九十年二月十九日縮刑假釋期滿執行完畢，猶不知悔改，其復於
    九十三年三月十九日上午，無照駕駛車號８Ｊ─９６３５號自小客車，搭載其友
    人黃志清，沿台南市○○區○○路由西往東方向行駛，於同日上午八時五分許，
    途經府平路與國平路之無號誌交岔路口處時，本應注意其並未考領汽車駕照不得
    行車上路，且駕駛人駕駛汽車，應遵守道路交通標線之指示及「停」標字，用以
    指示車輛至此必須停車再開，而行車速度，依標誌或標線之規定及行經無號誌之
    交岔路口，應減速慢行，作隨時停車之準備，又汽車行駛時，駕駛人應注意車前
    狀況，並隨時採取必要之安全措施，車輛行至無號誌之交岔路口，支線道車應暫
    停讓幹線道車先行，而依當時情形，客觀上又無不能注意之情事，其能注意竟疏
    未注意該處為速限五十公里之無號誌交岔路口，可能會有車輛橫向駛出之車前狀
    況，未採取減速慢行並作隨時停車準備之必要安全措施，且復未注意其行向地面
    劃設有「停」標字之指示為支線道車，未減速接近並先停止於該岔路口前讓國平
    路上之幹線道車優先通行，反而以時速六、七十公里之高速超速直行欲穿越岔路
    口，適姚螽偉騎乘車號ＹＬＰ─６０２號重機車沿國平路由北向南行駛至該交岔
    路口，甲○○因高速見狀煞避不及，其汽車左前車頭遂撞上姚螽偉之機車右側車
    身，致姚螽偉人車脫離飛撞上汽車前擋風玻璃後摔落地面，受有頭部外傷併顱內
    出血、缺氧性腦病變、後腹膜腔出血、左側踝骨骨折、右側脛骨、腓骨骨折等傷
    害。詎甲○○明知其駕車肇事，已致姚螽偉車毀人傷，情況緊急，亟待送醫救治
    ，因心生害怕竟未停車察看並救護姚螽偉，反而逕自駕車逃離現場，幸經路人見
    狀記下肇事車輛車號，始為警循線於同月二十二日查獲甲○○。
二、案經姚螽偉配偶丙○○訴由台南市警察局第四分局報請臺灣台南地方法院檢察署
    檢察官偵查起訴。
    理  由
一、訊據被告甲○○對於右開時、地無照駕車超速發生碰撞車禍，致被害人姚螽偉飛
    撞上汽車擋風玻璃摔落地面受有傷害，及其肇事後未留在現場救護即逕自駕車離
    去之事實均坦承不諱，核與證人即與被告同車之黃志清於警詢及檢察官偵訊時到
    庭陳證之情節相符，復有道路交通事故調查報告表暨道路交通事故現場圖共三紙
    、台南市警察局舉發違反道路交通管理事件通知單影本二紙、國立成功大學醫學
    院附設醫院診斷證明書二紙、道路交通事故現場蒐證照片三十幀在卷可資佐證。
    按汽車駕駛人，有未領有駕駛執照駕車情形者，處新臺幣六千元以上一萬二千元
    以下罰鍰，並當場禁止其駕駛及扣留其車輛牌照，道路交通管理處罰條例第二十
    一條第一項第一款定有明文。次按駕駛人駕駛汽車，應遵守道路交通標線之指示
    ；行車速度，依標誌或標線之規定；行經無號誌之交岔路口，應減速慢行，作隨
    時停車之準備；汽車行駛時，駕駛人應注意車前狀況，並隨時採取必要之安全措
    施；車輛行至無號誌之交岔路口，支線道車應暫停讓幹線道車先行，道路交通安
    全規則第九十條、第九十三條第一項、同項第二款、第九十四條第三項、第一百
    零二條第一項第二款分別著有規定。又「停」標字，用以指示車輛至此必須停車
    再開，道路交通標誌標線號誌設置規則第一百七十七條第一項亦規定甚明。查被
    告甲○○並未考領有汽車駕照，有交通部公路總局嘉義區監理所台南監理站九十
    三年八月二日嘉監南字第０９３００１７９５１號函敘明在卷可憑，是其本不應
    行駛汽車上路，而其既要行駛汽車，為維護交通秩序，確保交通安全，其對於上
    開處罰條例及交通安全規則自應知悉，為其應注意之事項，而肇事當時係天候晴
    朗、日間自然光線、雙線道、柏油路面、標線清晰、有快慢車道劃分、無號誌岔
    路口、路面乾燥無缺陷、無障礙物、視距良好、速限五十公里，有前開調查報告
    表可考，足見依當時狀況被告客觀上並無不能注意之情狀。而本件肇事地點係位
    於台南市○○區○○路與國平路之無號誌交岔路口，其中府平路行向地面上劃設
    有「停」標字，為支線道；國平路之行向地面上劃設有「慢」標字，為幹線道，
    是被告應注意能注意其未考領駕照，不得行車上路竟仍無照駕車，且在行至前開
    無號誌交岔路口時，復疏未注意注意該處為速限五十公里之無號誌之交岔路口，
    可能會有車輛橫向駛出之車前狀況，未採取減速慢行並作隨時停車準備之必要安
    全措施，且復未注意其行向地面劃設有「停」標字之指示為支線道車，未減速接
    近並先停止於該岔路口前讓國平路上之幹線道車優先通行，反而以時速六、七十
    公里之高速超速直行欲穿越岔路口，致撞及騎機車沿國平路行駛至前開岔路口之
    被害人姚螽偉，被害人並因之被撞倒地受傷，被告自有違前開規定之注意義務，
    其顯有過失，本件經送臺灣省台南區車輛行車事故鑑定委員會鑑定結果亦同此認
    定，並鑑定被告甲○○為肇事原因、被害人姚螽偉無肇事因素，有該委員會南鑑
    字第九三一一一八號鑑定意見書在卷可佐。又本件被害人姚螽偉係因此次車禍受
    有前揭傷害，是被告甲○○之過失駕駛行為，與被害人之傷害結果間，具有相當
    因果關係，亦無疑義。而被告甲○○駕車肇事後其左車頭已毀損、保險桿脫落、
    前擋風玻璃破裂、左車頂凹損、左後視鏡斷裂，有前開現場蒐證照片可稽，被告
    於警詢中亦供承：發生碰撞後對方駕駛人是直接撞擊其前擋風玻璃後從其車摔下
    等語（參警詢卷第一頁反面），是其在已知悉被害人姚螽偉因遭其撞及人車脫離
    飛撞上汽車倒地，已受創嚴重之情況下，不僅未報警處理，且未留在現場對被害
    人施以任何救護措施仍加速駛離現場以觀，其確有肇事逃逸之行為，亦殆無疑問
    。從而，本件事證已甚明確，被告前揭犯行，均堪以認定。
二、核被告甲○○所為，係犯刑法第二百八十四條第一項前段之過失傷害罪及同法第
    一百八十五條之四之駕車肇事逃逸罪。其所犯上開過失傷害與駕車肇事逃逸二罪
    間，犯意各別，行為互殊，應予分論併罰。又本件被告係無駕駛執照駕車，因而
    致被害人受傷，前開過失傷害罪部分，應依道路交通管理處罰條例第八十六條第
    一項規定加重其刑。查被告有如事實欄所載執行完畢之前科紀錄，有臺灣高等法
    院被告全國前案紀錄表可稽，其於執行完畢後五年之內，再犯本案有期徒刑以上
    之罪，係屬累犯，應依刑法第四十七條之規定就過失傷害部分遞加重其刑，另就
    駕車肇事逃逸部分加重其刑。爰審酌被告之犯罪之動機、目的、品行、應負過失
    責任之程度、造成被害人姚螽偉傷勢嚴重程度，及其並未考領駕照竟仍無照駕車
    ，且於發生嚴重撞擊車禍竟未留在現場救護，亦未及時將被害人送醫而加重傷害
    情形，致令被害人危在旦夕，惡性非輕，惟念其肇事後尚能坦認犯行頗有悔意然
    尚未與被害人家屬達成和解，檢察官亦具體請求本院量處有期徒刑二年等一切情
    狀，分別量處如主文所示之刑及定其應執行之刑，以資懲儆。
據上論斷，應依刑事訴訟法第二百七十三條之一第一項、第二百九十九條第一項前段
，道路交通管理處罰條例第八十六條第一項，刑法第二百八十四條第一項前段、第一
百八十五條之四、第四十七條、第五十一條第五款，罰金罰鍰提高標準條例第一條前
段，判決如主文。
本案經檢察官乙○○到庭執行職務。
中      華      民      國      九十三      年     九     月     二     日
                                      臺灣臺南地方法院交通法庭
                                          法  官    張  瑛  宗
右正本證明與原本無異。
如不服本判決，應於判決送達後十日內，向本院提出上訴狀。
                                          書記官    陳  志  德
中      華      民      國      九十三      年     九     月     二     日
附錄本案論罪科刑法條：
中華民國刑法第一百八十五條之四
駕駛動力交通工具肇事，致人死傷而逃逸者，處六月以上五年以下有期徒刑。
中華民國刑法第二百八十四條
(過失傷害罪)
因過失傷害人者，處六月以下有期徒刑、拘役或五百元以下罰金，致重傷者，處一年
以下有期徒刑、拘役或五百元以下罰金。
從事業務之人，因業務上之過失傷害人者，處一年以下有期徒刑、拘役或一千元以下
罰金，致重傷者，處三年以下有期徒刑、拘役或二千元以下罰金。
